【裁判字號】    99,勞訴,10
【裁判日期】    990927
【裁判案由】    請求給付退休金等
【裁判全文】
臺灣屏東地方法院民事判決              99年度勞訴字第10號
原      告  丙○○
訴訟代理人  周振宇律師
被      告  屏東縣潮州鎮農會
法定代理人  甲○○
訴訟代理人  乙○○
當事人間請求給付退休金等事件，本院於民國99年9 月13日言詞
辯論終結，判決如下：
    主  文
原告之訴及假執行之聲請均駁回。
訴訟費用由原告負擔。
    事實及理由
一、原告起訴主張：
(一)、原告於民國80年5 月1 日起即受僱於被告，被告固然係與原
    告簽定臨時工僱傭契約，除約定「工作範圍：由僱主隨時指
    派」，並訂明契約存續期間，惟被告於各次臨時工僱約契約
    期間屆至後，仍接續簽定新臨時工僱傭契約，從而自80年5
    月1 日起至99年3 月7 日止，原告與被告間均持續定有臨時
    工僱傭契約，且期間並無間斷，足認原告與被告間所成立者
    ，應視為不定期勞動契約。
(二)、又依勞動基準法第53條、勞工退休金條例第11條第1 、2 項
    之明文，可知勞工固然於勞工退休金條例施行後選用勞退新
    制，仍得請求僱主於勞工符合勞動基準法第53條所列示之退
    休條件時，給付選用勞退新制前末結清之退休金。而原告自
    80 年5月1 日起開始於被告處所工作，至99年3 月7 日均無
    間斷，足認原告業已於被告處所工作長達19年之久，且原告
    係出生於44年1 月29日，於99年3 月7 日時，業已達於55歲
    ，核與勞動基準法第53絛第1 項第1 款之要件，無所二致，
    應由被告給付退休金予原告。另原告於94年7 月間，經被告
    要求轉為現行勞工退休金條例所定明之退休制度，惟被告於
    為原告更定新退休制度時，未結清年資及給付退休金，從而
    於80年5 月至94年7 月計14.5年之年資，應依勞動基準法第
    55 條 之規定，核發相當於29個月平均工資之退休金予原告
    。復原告每月於被告處所工作，僅有四天休假，且每日工作
    至少八小時，依行政院勞工委員會函示，原告自96年7 月1
    日起每月工資不得低於新臺幣（下同）17,280元，且揆諸上
    揭原告工作出勤狀態，原告之薪資顯然有超過17,280元之可
    能，從而原告暫以每月17,280元做為退休金計算基礎，所算
    得應由被告給付之退休金數額為501,120 元（17,280元×29
    個月=501,120元）。
(三)、原告於被告處所工作年資，自80年起至99年為止，業已達19
    年，從而依勞動基準法第38條、勞動基準法施行細則第5 條
    及第24條規定，原告於99年、98年、97年、96年及95年之特
    別休假日數應為23日、22日、21日、20日、19日，共計105
    日，從而依基本工資之數額計算，被告至少應當給付原告79
    ,800元（105日x 每日工作8小時X時薪95元=79,800元）之特
    別休假補償金。
(四)、又原告於被告處所工作，至少應受領基本工資以為報酬，詎
    料被告於97年間給付203,060 元予原告，顯然低於當年度基
    本工資207,360 元（17,280元xl2 月=207,360元），達4,30
    0元之多，自應由被告將差額給付予原告。
(五)、爰依勞動基準法等上開規定，請求被告給付退休金、特別休
    假補償金、最低工資之差額，並聲明：(1)、被告應給付原告
    585,220 元及自起訴狀繕本送達翌日起至清償日止，按週年
    利率5%計算之利息。(2)、願供擔保請准宣告假執行。
二、被告則以：
(一)、原告是擔任被告所指派之臨時工工作，雙方簽定有臨時工僱
    佣契約書，基此，依勞動基準法第3 條以及勞動基準法施行
    細則第3條、第4絛之規定，被告屏東縣潮州鎮農會依中華民
    國行業標準分類，農會屬人民團體，應尚未納入勞動基準法
    適用範圍，是以本件應無勞基法之適用。
(二)、依雙方所簽之「屏東縣潮州鎮農會聘僱臨時工僱佣契約」之
    約定，原告為被告所聘僱之臨時工，僱佣期限，薪資計酬及
    休假、獎懲等規定，已約定甚明，期滿自然解約，是以本件
    應無原告主張之權利。
(三)、再依內政部函釋，農會內之聘僱員工僅指編制內員工而言，
    且臨時僱佣人員非為勞退新制之強制適用對象，均足以說明
    本件原告並無請求退休金之權利。
(四)、另原告丙○○早在91年度因被告經營困頓之時，已向被告領
    取過離職金96,000元，待業津貼96,000元，合計在91年度時
    業已領取192,000 元之離職金及相關津貼補助，是以在本件
    中再行主張有自80年5 月至94年7 月，共計14.5年之年資計
    算之29個月平均工資之退休金，應屬無據。
(五)、被告以前詞置辯，並聲明：(1)、原告之訴駁回。(2)、如受不
    利判決，願供擔保請准宣告免為假執行。
三、得心證之理由：
    原告主張其自80年5 月1 日起即受僱於被告，擔任臨時工工
    作，固然係與被告簽定臨時工僱傭契約，除約定「工作範圍
    ：由僱主隨時指派」，並訂明契約存續期間，惟被告於各次
    臨時工僱傭契約期間屆至後，仍接續簽定新臨時工僱傭契約
    ，從而自80年5 月1 日起至99年3 月7 日止，原告與被告間
    均持續定有臨時工僱傭契約，且期間並無間斷一情，為被告
    所不爭執，並有原告提出之屏東縣潮州鎮農會聘僱臨時工僱
    傭契約、勞工保險被保險人投保資料表、財政部臺灣省國稅
    局93至第97年度綜合所得稅各類所得資料清單等影本附卷可
    證（見本院卷第7 至第13頁），堪信為真實。惟原告主張其
    得以依勞動基準法等上開規定向被告請求退休金、特別休假
    補償金、最低薪資差額等金額，經被告否認，並以前詞置辯
    ，是本件之爭點厥為：被告是否屬於勞動基準法之事業單位
    ？抑或僅係人民團體而不適用勞動基準法？經查：
(一)、按勞基法雖係規定勞動關係最低標準，但並非所有以服勞務
    而獲取報酬之行業均適用勞基法，此觀同法第3 條之規定自
    明。又農會為依據農會法成立之公益社團法人，並不屬於勞
    基法第3 條第1 項第1 款至第7 款所定之行業。因此，必須
    依同項第8 款之規定，經中央主管機關指定，始能適用勞基
    法。查勞基法之主管機關行政院勞工委員會（下稱勞委會）
    於86年9 月1 日以勞動一字第037287號函公告自87年3 月1
    日起金融及其輔助業亦適用該法，復於87年12月31日台87勞
    動一字第059605號函公告人民團體不適用勞基法，因此，農
    會信用部之人員，如農會信用部未具獨立法人地位，無法單
    獨對外運作者，仍無勞基法適用，反之，如農會信用部已單
    獨辦理事業登記，符合獨立場所單位者，即屬於金融業，而
    有勞基法之適用，反之，若農會之單位未具獨立法人地位或
    單獨辦理事業單位登記，無勞動基準法之適用，其與員工間
    仍應適用民法關於僱傭契約之規定，最高法院96年度台上字
    第1754號、98年度台上字第1698號分別著有判決可供參照，
    並有勞委會上開函釋附卷（見本院卷第67頁）。
(二)、又針對農會部門適用勞動基準法疑義，勞委會於94年6 月2
    日亦以勞動一字第0940028896號函作出明確釋義：「礙於各
    縣市轄屬農會之組織型態及發展各有不同，渠等有關勞動基
    準法適用與否仍應依個案事實認定。依中華民國行業標準分
    類規定農漁會係屬人民團體，目前不適用勞動基準法。故農
    會所屬部門（包括會務部、推廣部、會計部、稽核部、信用
    部）如未具獨立法人地位，無法單獨對外運作者，尚不適用
    該法。反之，其所屬部門若已單獨辦理事業登記，符合獨立
    「場所單位」，應以其實際從事之主要經濟活動為其分類基
    礎。另，事業單位若從事多種不同經濟活動時，其行業歸屬
    依本會80年2 月2 日台80勞動一字第02431 號函釋，由事業
    單位所在地勞工行政主管機關依個案事實據以認定之。勞動
    基準法第3 條所列適用該法之各業，依同法施行細則第3 條
    、第4 條規定，係適用中華民國行業標準分類之規定，其認
    定則以「場所單位」之主要經濟活動為其分類基礎。上開「
    場所單位」係指經濟活動之構成主體（如一家工廠、一個農
    場、一家商店或一個事務所等），以備有獨自之經營簿冊或
    可單獨辦理事業登記者，以為判斷，前經內政部75年11月22
    日75台內勞字第450693號函釋在案供參。」（見本院卷第76
    頁）。
(三)、查本件被告為農會，原告自80年起均在其供銷部門擔任處理
    包裝菜類之臨時工工作，此有被告提出之屏東縣潮州鎮農會
    91年度經營不善農會專案紓困計畫預算明細表附件三附卷可
    證（見本院卷第42頁），且被告之供銷部門並未具獨立法人
    地位或單獨辦理事業登記，無法單獨對外運作、對外發文，
    亦無備有獨自之經營簿冊一情，亦為兩造所不爭（見本院卷
    第89頁），揆諸前開說明，兩造間僱傭關係之爭執，並無勞
    基法之適用，原告據勞動基準法等上開規定向被告請求退休
    金、特別休假補償金、最低薪資差額等金額，尚屬無據。
四、綜上所述，本件原告依勞動基準法第53條、第55條、第38條
    、勞動基準法施行細則第5 條及第24條等規定，請求被告給
    付原告585,220 元及自起訴狀繕本送達翌日起至清償日止，
    按週年利率5%計算之利息，為無理由，應予駁回。原告之訴
    既經駁回，渠假執行之聲請已失所附麗，應併駁回之。又本
    件事證已臻明確，兩造其餘攻擊防禦方法，於判決結果不生
    影響，爰不一一論述，併此敘明。
據上論結，本件原告之訴為無理由，依民事訴訟法第78條，判決
如主文。
中    華    民    國    99    年    9     月    27    日
                    勞工法庭    法  官  羅培毓
正本係照原本作成。
如不服本判決，應於收受送達後二十日內向本院提出上訴書狀，
其未表明上訴理由者，應於提出上訴後二十日內向本院補提理由
書狀（均須按他造當事人之人數附繕本）上訴時應提出委任律師
或具有律師資格之人之委任狀；委任有律師資格者，另應附具律
師及格證書及釋明委任人與受任人有民事訴訟法第 466 條之 1
第 1 項但書或第 2 項（詳附註）所定關係之釋明文書影本。
如委任律師提起上訴者，應一併繳納上訴審裁判費。
中    華    民    國    99    年    9     月    27    日
                                書記官  張婉郁
附註：
民事訴訟法第 466 條之 1 （第 1 項、第 2 項）：
對於第二審判決上訴，上訴人應委任律師為訴訟代理人。但上訴
人或其法定代理人具有律師資格者，不在此限。
上訴人之配偶、三親等內之血親、二親等內之姻親，或上訴人為
法人、中央或地方機關時，其所屬專任人員具有律師資格並經法
院認為適當者，亦得為第三審訴訟代理人。

司法院資訊處製作；財團法人民間司法改革基金會備份。
